【裁判字號】    98,交聲,3233
【裁判日期】    990108
【裁判案由】    聲明異議
【裁判全文】
臺灣高雄地方法院交通事件裁定        98年度交聲字第3233號
原處分機關  交通部公路總局高雄區監理所
異  議  人
即受處分人  甲○○
上列受處分人因聲明異議案件，對於交通部公路總局高雄區監理
所98年11月12日所為之裁決處分（原處分案號：高監營裁字第裁
80-NO0000000號），聲明異議，本院裁定如下：
    主  文
異議駁回。
    理  由
一、異議意旨略以：異議人即受處分人甲○○於98年7 月21日下
    午4 時50分許，駕駛其所有之車號000-0000號普通重型機車
    ，在高雄縣林園鄉○○路與文賢南路口，因有使用註銷號牌
    行使道路之違規行為，為警攔查舉發，並經原處分機關依道
    路交通管理處罰條例第12條第1 項第4 款之規定，裁處異議
    人罰鍰新臺幣（下同）10,800元。惟異議人前於85年3 月28
    日到高雄區監理所辦理更換行車執照，並辦理欲繳納牌照規
    費手續、機車審驗後，換取牌照，但車輛檢驗人員以機車喇
    叭不符合不予審驗，因而未能審驗換照至今；且機車牌照之
    申請既係人民繳規費，監理機關換發，則牌照之註銷，應也
    是人民主動到監理所辦理，但異議人始終未接獲監理機關之
    通知單，是異議人之機車牌照應未註銷；再系爭機車現係異
    議人每日自宅到田園間之交通工具，僅行駛沿海路二段，全
    長未達1 公里，爰請求撤銷原裁定，更為適當之裁定云云。
二、按汽車有使用註銷之牌照行駛者，處汽車所有人3,600 元以
    上10,800元以下罰鍰，並禁止其行駛，且牌照扣繳之，道路
    交通管理處罰條例第12條第1 項第4 款、第2 項定有明文。
三、經查：
（一）異議人於98年7 月21日16時50分許，駕駛其所有之車牌號
      碼000-0000號普通重型機車，行經高雄縣林園鄉○○路與
      文賢南路附近，經警攔檢發覺有使用註銷牌照行駛之違規
      行為，而開單舉發，原處分機關據此依道路交通管理處罰
      條例第12條第1 項第4 款之規定，裁處罰鍰10,800元之事
      實，業據異議人於聲明異議狀記載明確，核與高雄縣政府
      警察局舉發違反道路交通管理事件通知單及裁決書所記載
      之內容相符，此有高雄縣政府警察局98年7 月21日舉發違
      反道路交通管理事件高警交字第NO0000000 號通知單及交
      通部公路總局98年11月12日違反道路交通管理事件高監營
      裁字第裁80-NO0000000號裁決書影本各1 份在卷可稽，足
      見異議人使用註銷牌照之車輛行駛於公路之事實，應可認
      定。
（二）異議人雖以前詞置辯，惟查：
   1、按領有牌照之汽車，其出廠年份，營業車未滿5 年者，每
      年至少檢驗1 次，5 年以上者每年至少檢驗2 次，但出廠
      年份逾10年之營業大客車每年至少檢驗3 次；營業大客車
      所有人應於指定日期前1 個月內、其他汽車所有人應於指
      定日期前後1 個月內持行車執照、新領牌照登記書向公路
      監理機關申請檢驗，道路交通安全規則第44條第1 項定有
      明文。而汽車不依限期參加定期檢驗或臨時檢驗者，處汽
      車所有人900 元以上1,800 元以下罰鍰；逾期1 個月以上
      者並吊扣其牌照，至檢驗合格後發還；逾期6 個月以上者
      ，註銷其牌照，道路交通管理處罰條例第17條第1 項亦有
      明文。再按公路法第63條第1 項規定，汽車應符合交通部
      規定之安全檢驗標準，並應經車輛型式安全檢測及審驗合
      格，取得安全審驗合格證明書，始得辦理登記、檢驗、領
      照；而汽車完成申請牌照檢驗後之一定期限內，並應參加
      定期檢驗；至汽車定期檢驗之項目及標準，依道路交通安
      全規則第39條之1 規定：「....五、各種喇叭應合於規定
      且不得裝設可發出不同音調之喇叭。....」。是異議人自
      承其於85年3 月28日前往高雄區監理所定期檢驗，欲辦理
      更換行車執照時，因喇叭不符合標準，以致無法通過檢驗
      ，而無法換發牌照，監理機關依法所為之未予換照處分，
      於法有據。
   2、次按汽車有下列情形之一者，處汽車所有人或領用人新台
      幣900 元以上1,800 元以下罰鍰：一、經通知而不依規定
      期限換領號牌，又未申請延期，仍使用。....；前項第1
      款情形經再通知後逾期仍不換領號牌，其牌照應予註銷，
      道路交通管理處罰條例第15條第1 項第1 款、第2 項前段
      定有明文。且自83年迄今未換牌之汽、機車，於公告後10
      日內應向車籍所在地之監理所換發新號牌，逾期仍未換領
      者，註銷其牌照，復經公路局刊登公報，公告期滿後，註
      銷其牌照，並製發汽車牌照註銷處分書通知車主，做為日
      後換領新牌之憑證等情，有臺灣省交通處公路局86年10月
      2 日86路監牌字第43462 號函、臺灣省交通處公路局86年
      10月2 日86路電監字第98723 號函、86年9 月13日86交一
      字第41114 號函各1 份附卷可佐。是未定期檢驗之汽、機
      車，於公路局公告期滿後，即由監理機關依法註銷原號牌
      ，不需車籍所有人另為辦理。而本件異議人逾期未辦理換
      照之機車，經公告期滿，原處分機關即依法註銷原號牌，
      即便異議人未主動前往監理機關辦理註銷原號牌，亦不影
      響註銷效力。是異議人前開所辯，顯無理由。
   3、又異議人明知其所使用之號牌，因未通過定期檢驗，致無
      法換發新照，而於換發新牌照之公告期滿前，仍未前往監
      理機關換領新牌，卻繼續使用該牌照於車牌號碼000-0000
      號普通重型機車上，則異議人顯有使用該已註銷號牌之違
      規行為。雖異議人辯稱，該車僅係用於往來其住家與田園
      間，相距甚短，不超過1 公里云云。惟異議人既行駛該懸
      掛已註銷號牌之車輛於道路上，即已屬違規，不因行駛距
      離或時間之長短而有差別，異議人執以聲明異議，自屬無
      據。
（三）綜上，異議人既有「使用註銷之牌照行駛」之事實，則原
      處分機關依上開規定，處罰異議人10,800元，自屬有據。
      異議人仍執前詞聲明異議，為無理由，應予駁回。
四、據上論斷，應依道路交通管理處罰條例第87條、道路交通案
    件處理辦法第19條，裁定如主文。
中    華    民    國    99    年    1     月    8     日
                  交通法庭  法  官  楊珮瑛
以上正本證明與原本無異。
如不服本裁定，應於收受送達後5 日內向本院提出抗告狀。
中    華    民    國    99    年    1     月    8     日
                            書記官  郭南宏

司法院資訊處製作；財團法人民間司法改革基金會備份。
